臺灣基隆地方法院民事裁定  
110年度訴聲字第1號
聲  請  人  
即  原  告  張鐵雄  
相  對  人  
即  被  告  江育哲  

            江昌統  
            王進良  
上列當事人間請求損害賠償等事件，聲請人聲請發給已起訴之證
明，本院裁定如下：
    主  文
聲請駁回。
    理  由
一、聲請意旨略以：
　　相對人江育哲係座落基隆市○○區○○街000號6樓建物（下稱系
    爭建物）所有權人，相對人江昌統則係相對人江育哲之父及
    代理人，相對人王進良係土地代書。系爭建物有廣告不實、
    停車位不實、兩戶合併一戶、6樓以上均屬違建、價金不實
    及漏水等情形，然相對人江昌統竟隱匿實情，於民國107年1
    2月14日詐欺聲請人購買系爭建物，造成聲請人交付訂金新
    臺幣（下同）10萬元，且雙方約定於同年月17日，於相對人
    王進良之事務所簽約。又相對人江昌統明知聲請人於107年1
    2月17日所交付之9萬元及人民幣15,000元，係其向聲請人所
    調借之款項，並非簽約金，竟於雙方所簽訂之不動產買賣訂
    金收據擅自登載「簽約金15萬元」之不實內容，再以聲請人
    違約為由，沒收上開9萬元及人民幣15,000元。又相對人江
    昌統於108年3月間以手機簡訊傳遞文字之方式恫嚇聲請人，
    且曾辱罵聲請人。又聲請人發現相對人王進良所提出之一般
    合約書，內容明顯偏向賣方，對聲請人甚為不利，聲請人乃
    要求退還訂金，然相對人江昌統及江育哲竟宣稱沒入買方之
    訂金及簽約金。聲請人現已依民法第158條、第161條、第71
    條、第72條、第92條、第245條之1、第249條、第179條、第
    184條第2項、第195條、第103條、地政士法第1條等規定，
    訴請相對人連帶賠償750,500元及利息、相對人江昌統應登
    報道歉、准許聲請人領取相對人江昌統之反擔保金等。基此
    ，聲請人乃併依民事訴訟法第254 條規定，聲請本院准許為
    訴訟繫屬之登記等語。
二、按「訴訟標的基於『物權關係』，且其權利或標的物之取得、
    設定、喪失或變更，依法應登記者，於事實審言詞辯論終結
    前，聲請人得聲請受訴法院以裁定許可為訴訟繫屬事實之登
    記。」106 年6 月14日修正公布並自同年月16日生效施行之
    民事訴訟法第254 條第5 項定有明文。而此項修正條文之立
    法理由，則謂：「現行條文第5 項規定旨在藉由將訴訟繫屬
    事實予以登記之公示方法，使第三人知悉訟爭情事，俾阻其
    因信賴登記而善意取得，及避免確定判決效力所及之第三人
    受不測之損害。其所定得聲請發給已起訴證明之當事人，係
    指原告；『其訴訟標的宜限於基於物權關係者，以免過度影
    響被告及第三人之權益』。…爰予修正明定。」是依上開法條
    文義解釋，併參酌立法者揭櫫之立法意旨，可知聲請人得於
    事實審言詞辯論終結前，聲請受訴法院以裁定許可為訴訟繫
    屬事實之登記者，首須聲請人乃本於「物權關係」提起訴訟
    ，次須聲請人係以得、喪、設定、變更依法應登記之權利或
    標的物作為訴訟標的，始足當之；倘聲請人並「非」本於「
    物權關係」提起訴訟，抑其起訴主張為訴訟標的之權利或標
    的物之得、喪、設定、變更「無須登記」，則其均與上開法
    條之文義不牟，受訴法院亦不能祇因聲請人請求，旋驟予發
    給聲請人已起訴之證明。第按所謂「債權關係」與「物權關
    係」，前者乃依實體法規定為權利主體之人，得請求特定人
    為特定行為之權利義務關係而言，此種權利義務關係僅存在
    於特定之債權人與債務人之間；後者則指依實體法規定為權
    利主體之人，基於物權，對於某物得行使之權利關係而言，
    此種權利關係，具有對世效力與直接支配物之效力（最高法
    院79年度台上字第2221號判決意旨參照）。
三、經查，聲請人之聲請意旨，業經本院職權核閱起訴狀所載內
    容無訛。是聲請人所執以起訴主張者（其主張依民法第158
    條、第161條、第71條、第72條、第92條、第245條之1、第2
    49條、第179條、第184條第2項、第195條、第103條等，請
    求相對人連帶賠償、登報道歉、准許領取反擔保金等），顯
    係「實體法規定為權利主體之特定人，請求其他特定人為特
    定行為之『債權關係』」，且其主張為訴訟標的權利之得、喪
    、設定、變更，亦非依法應登記者，而與民事訴訟法第245 
    條第5 項「受訴法院以裁定許可為訴訟繫屬事實登記」之要
    件不符，從而，聲請人執前詞，請求受訴法院即本院准許為
    訴訟繫屬之登記云云，法無明文，不應准許。
中　　華　　民　　國　　110 　年　　1 　　月　　25　　日
                  民事庭法  官  曹庭毓
以上正本係照原本作成。
如對本裁定抗告，應於本裁定送達後10日內，向本院提出抗告狀
，並繳納抗告費新臺幣1000元。
中　　華　　民　　國　　110 　年　　1 　　月　　25　　日
　　　　　　　　　　　　書記官　黃婉晴